臺灣苗栗地方法院交通事件裁定　　　96年度交聲字第174號
原處分機關　交通部公路總局新竹區監理所苗栗監理站
受處分人即
異　議　人　甲○○
上列異議人即受處分人因違反道路交通管理處罰條例案件，對於
交通部公路總局新竹區監理所苗栗監理站96年11月14日以竹監苗
字第裁54-F00000000號所為之裁決處分（原舉發通知單號碼：苗
栗縣警察局苗縣警交字第F00000000 號），聲明異議，本院裁定
如下：
    主  文
異議駁回。
    理  由
一、按拼裝車輛，未經核准領用牌證行駛公路者，處汽車所有人
    新臺幣（下同）3 千6 百元以上1 萬零8 百元以下罰鍰，車
    輛並沒入之，道路交通管理處罰條例第12條第1 項第2 款及
    同條第2 項定有明文。另按違反行政法上義務行為，除應處
    罰鍰外，另有沒入或其他種類行政罰之處罰者，得依該規定
    「併為處罰」，行政罰法第24條第2 項亦有明定。再按所謂
    「拼裝車」，此種車輛未經主管機關核准並領用牌照前，依
    前揭規定，禁止在道路上行駛，係為保障大眾交通安全，且
    因「拼裝車」駕駛使用安全性堪慮，有予以禁止必要。而各
    型量產車於正式出廠上市，其機電、引擎、動力傳輸、車身
    結構等各部系統均經原廠縝密精心設計，再以系統整合方式
    ，詳為計算、測試、調校各系統於組合整車中之調諧性及合
    適度，目的在使各部系統經組裝成車後，能發揮原先設計最
    佳性能，使各部系統運轉功率及輸力負苛許容性或耐受度，
    彼此間緊密配合，相互調諧為用，而無倚輕倚重失衡現像，
    確保將來量產上市之整車於使用之安全性，是若未經嚴謹程
    序設計、檢測及製造車輛，其安全性顯然堪慮。至若任意改
    裝非屬原廠設計規範或容許代換零件，因已更動並破壞「整
    車」既有設計之系統調諧性及合適度，且未經原廠重行調校
    及測試，各系統整合運作是否緊密順暢，亦非無疑，同有危
    及行車安全之虞。故禁止「拼裝車」在公路行駛之立法本旨
    ，係著眼於使用上不安全性，與基於使用安全性考量，任何
    非由合格正式車廠所設計、製造出廠之車輛或在原廠車上任
    意改裝非屬原廠設計規範或容許代換之零件，因其整車結構
    並不曾或更動後未再經原廠之嚴謹檢測及調校，使用上具有
    潛在危險性，此二種車輛均屬「拼裝車」（臺灣高等法院89
    年度交抗字第204號裁定、94年度交抗字第886號裁定可資參
    照）。換言之，倘非合格正式車廠所設計、製造出廠（即未
    能取得車輛來歷憑證），且未經原廠嚴謹檢測及調校，而任
    意改裝或改變車輛結構之原廠車，自屬道路交通管理處罰條
    例第12條第1項第2款之「拼裝車」，復未經核准領用牌照行
    駛，應依上開條例予以處罰，並依同條例第2項予以沒入，
    合先敘明。
二、原處分機關以：異議人即受處分人甲○○所有之拼裝車，於
    民國96年02月13日16時47分，在苗栗縣苑裡鎮新復里苗14線
    ，因有「拼裝車輛，未經核准領用車牌行駛」之違規，為苗
    栗縣警察局大湖分局執勤警員舉發，異議人於期限接受裁罰
    ，為原處分機關先於96年03月02日裁決，後於96年11月14日
    更正裁決，依據道路交通管理處罰條例第12條第1 項第2 款
    、第2 項，罰鍰新台幣（下同）3,600 元，並車輛沒入。罰
    鍰並於96年2 月26日繳納完畢。
三、異議意旨略以：異議人甲○○所有之拼裝車，係73年10月6
    日取得苗栗縣政府拼裝車使用證，應可以行駛，裁罰及沒入
    有誤云云。
四、經查，異議人甲○○所有之拼裝車，於上開時間，在苗栗縣
    苑裡鎮台新復里苗14線，因有「拼裝車輛，未經核准領用車
    牌行駛」之違規，為苗栗縣警察局通霄分局執勤警員舉發，
    異議人於期限內接受裁罰，為原處分機關先於96年03月02日
    裁決、後於同年11月14日更正裁決，依據道路交通管理處罰
    條例第12條第1 項第2 款、第2 項，罰鍰3,600 元，並車輛
    沒入。罰鍰並於96年2 月26日繳納完畢之事實，有苗栗縣警
    察局舉發違反道路交通事件通知單、照片、裁決書、送達證
    書可證，足證舉發及裁決與事實相符，又觀看卷內之舉發照
    片顯示，異議人所駕駛之車輛並未領有牌照，其有「拼裝車
    輛，未經核准領用車牌行駛」之違規明確。再依據卷內96年
    03月02日、同年11月14日裁決書得知，異議人於96年02月26
    日已經繳納罰鍰。又查扣之如卷內照片所示之拼裝車為車長
    628 公分、車寬為240 公分，空車總重為11240 公斤，與異
    議人於73年10月6 日經苗栗縣政府核發之拼裝車車輛使用證
    之車長180 公分、車寬為125 公分，空車總重為600 公斤以
    下，完全不同，因此核准之車輛是否即為其領用使證證之車
    輛，令人質疑，異議人當庭改承其查扣之拼裝車係改裝，足
    見使用證書所核准之拼裝車與查扣之拼裝車不同，異議人違
    規明確。
五、又按道路交通管理處罰條例就行駛未經核准領用牌證之拼裝
    車行為，另科以沒入拼裝車之規定，係為維護他人行動之安
    全及自由及交通秩序之公共利益，是有其必要性的，而本件
    異議人之違規是事實係有「駕駛拼裝車輛，未經核准領用車
    牌行駛」，依照道路交通管理處罰條例第12條第1項第2款、
    第2 項之規定即應「裁處罰鍰3,600 元以上至10,800元以下
    」及「車輛沒入」，原處分機關依規定予以裁處罰鍰及車輛
    沒入，異議人請求不予以沒入，讓其可以載運稻子，雖然從
    事務農工作，受盡風雨摧殘，早晚辛苦，收入不豐，拼裝車
    之沒入，增加其務農之成本，但其情可憫，卻依法無據，尚
    難認為是免罰之理由。所辯尚與法律規定不符。
六、綜上所述，本件異議人上開違規行為事證明確，原處分機關
    依據上開規定，對異議人裁處車輛沒入，於法並無違誤或不
    當之處。本件異議為無理由，自應予以駁回。
據上論斷，應依道路交通案件處理辦法第19條，裁定如主文。
中　　華　　民　　國　　96　　年　　12　　月　　25　　日
                  交通法庭      法　官　張珈禎
以上正本證明與原本無異
如不服本裁定應於送達後5日內向本院提出抗告狀
                                書記官　黃雅琦
中　　華　　民　　國　　96　　年　　12　　月　　25　　日
